【裁判字號】    94,訴,1970
【裁判日期】    950630
【裁判案由】    搶奪
【裁判全文】
臺灣板橋地方法院刑事判決              94年度訴字第1970號
公  訴  人  臺灣板橋地方法院檢察署檢察官
被      告  曹永長
選任辯護人  林慈發律師
上列被告因搶奪案件，經檢察官提起公訴（94年度偵字第13103
號）及移送併辦（95年度偵字第6707號），本院依簡式審判程序
判決如下：
    主  文
曹永長連續意圖為自己不法之所有，而搶奪他人之動產，處有期
徒刑陸月，如易科罰金，以佰元折算壹日。
    事  實
一、曹永長因缺錢花用，竟基於意圖為自己不法所有之概括犯意
    ，先後於如附表所示之時間、地點，向如附表所示之癸○○
    等人表示其未帶行動電話或行動電話收訊不良、沒有電力等
    情，使癸○○等人將渠等所持有之行動電話暫時出借與曹永
    長使用，迨曹永長取得行動電話後，即趁癸○○等人不及防
    備之際，搶奪上開行動電話逃逸得逞，並前往臺北市○○區
    ○○街200 號、三水街，及臺北縣三重市重新橋下之跳蚤市
    場內等地，將搶得之行動電話變賣與不知情之陳姿卉及真實
    姓名年籍不詳之人得款供己花用。
二、案經癸○○等人訴由臺北縣政府警察局新莊分局、臺北市政
    府警察局萬華分局分別移請臺灣板橋地方法院檢察署檢察官
    偵查後提起公訴及移送併辦。
    理  由
一、本案被告曹永長所犯係死刑、無期徒刑、最輕本刑為3 年以
    上有期徒刑以外之罪，其於準備程序中就被訴事實為有罪之
    陳述，經本院告知簡式審判程序之旨，並聽取公訴人、被告
    及選任辯護人之意見後，經合議庭裁定進行簡式審判程序，
    合先敘明。
二、上開犯罪事實，業經被告曹永長於警詢、檢察官及本院訊問
    時均坦承不諱，核與證人甲○○、子○○於警詢及檢察官訊
    問時之證述；證人癸○○、丙○○、辛○○、壬○○、戊○○、乙○○、丁○○、庚○、陳姿卉於警詢時之證述相符，
    並有贓物認領保管單2 份、中古手機買賣合約書影本1 份在
    卷可證，足認被告自白與事實相符。本案事證明確，被告犯
    行洵堪認定。
三、按詐欺罪係以意圖為自己或第三人不法之所有，以詐術使人
    將財物交付為其成立要件。所謂交付，應係指對於財物之處
    分而言，故詐欺罪之行為人，其取得財物，必須由於被詐欺
    人對於該財物之處分而得。苟被詐欺人之交付，雖係由於行
    為人施用詐術所致，但其於交付時，並無處分該財物之決意
    ，行為人係利用被詐欺人對該財物之支配力，一時之鬆弛，
    乘機搶奪而去，即與詐欺罪之成立要件不符，應成立搶奪罪
    。查本案如附表所示之被害人等出借被告曹永長行動電話，
    僅暫供其持以在現場通話使用，並無終局處分該行動電話之
    決意，被害人等又在被告暫時持有其行動電話之現場，該行
    動電話自屬仍在被害人等實力支配之下，要不得僅以客觀上
    被害人等受騙交付行動電話，遽指被害人等有處分行動電話
    之交付行為。是核被告所為，係犯刑法第325 條第1 項之搶
    奪罪。被告如附表所示先後數次之搶奪行動電話行為，犯罪
    動機、手段均相同，且所犯罪名亦屬同一，應係出於概括之
    犯意為之，為連續犯，依刑法第56條之規定以一罪論。臺灣
    板橋地方法院檢察署95年度偵字第6707號移送本院併辦之被
    告搶奪癸○○、丙○○、丁○○、庚○部分犯行，經核與本
    案公訴意旨所認之犯罪事實，具前揭裁判上一罪之連續犯關
    係，基於審判不可分之原則，本院自得併為審究。爰審酌被
    告犯罪之動機、手段雖非可取，惟其犯後已知坦承犯行，且
    業與被害人中之丙○○、辛○○、甲○○、戊○○、子○○
    、丁○○達成和解，有和解書影本6 紙附卷可稽等一切情狀
    ，認被告雖為連續犯，但尚無加重其刑之必要，而量處如主
    文所示之刑，並諭知易科罰金之折算標準，以資懲儆。末查
    被告前於90年間即因犯侵占遺失物罪，經本院以90年度板簡
    字第265 號判決判處罰金銀元1 千元，如易服勞役，以銀元
    300 元折算1 日確定，有臺灣高等法院被告前案紀錄表1 份
    在卷可參，足見其並非初犯刑事罪責，且本案犯罪期間甚長
    、次數甚多，被告亦尚未與被害人癸○○、壬○○、乙○○
    、庚○達成和解，復另涉犯竊盜罪嫌，現由臺灣臺北地方法
    院以95年度易字第1177號案件繫屬審理中，故本院認不宜宣
    告緩刑，爰不予一併諭知緩刑，附此敘明。
四、併案意旨另以：被告曹永長於95年3 月11日，在臺北縣土城
    市○○路○ 段211 號「好樂迪KTV 」，以自己忘記帶手機或
    手機電池沒電為由，向己○○借用手機，得手後即趁他人不
    備之際，攜借得手機逃逸等情，認此部分犯嫌亦涉犯刑法搶
    奪罪嫌，與本案起訴部分有連續犯之裁判上一罪關係，而移
    送併辦等語。惟查，證人己○○於警詢時，已證稱：唱到約
    95年3 月11日零時30分左右，被告正打開包廂要出去的時候
    ，我就有聽到行動電話的吊飾聲音，我跟著追出去，就不見
    被告的蹤跡，我詢問好樂迪KTV 內的少爺，少爺就說被告說
    要去帶二位朋友上來，被告已經離開了好樂迪KTV 。當我返
    回包廂後，我發現身旁及包包內的兩支手機都已被被告偷走
    等語明確，足認被告取得己○○之行動電話，並非經己○○
    同意借用，己○○事先亦不知情，是被告就此所涉犯者顯應
    為竊盜罪嫌，而與本案起訴犯罪事實之犯罪手段互有不同，
    亦非基於同一犯意所為，而無連續犯之裁判上一罪關係，故
    上開併案意旨關於被害人己○○之部分，自與本案無裁判上
    一罪關係可言，本院尚無從併辦審判，應退回由檢察官另為
    適法之處理，末此敘明。
據上論斷，應依刑事訴訟法第273 條之1 第1 項、第299 條第1
項前段，刑法第56條、第325 條第1 項、第41條第1 項前段，罰
金罰鍰提高標準條例第2 條，判決如主文。
本案經檢察官鄧媛到庭執行職務。
中    華    民    國    95    年    6     月    30    日
                  刑事第三庭  審判長法  官  李麗玲
                                    法  官  鄧雅心
                                    法  官  張兆光
上列正本證明與原本無異。
如不服本判決，應於判決送達後10日內向本院提出上訴狀 (應附
繕本)， 上訴於臺灣高等法院。
                                    書記官  曹秋冬
中    華    民    國    95    年    7     月    3     日
附錄本案論罪科刑法條：
刑法第325條
意圖為自己或第三人不法之所有，而搶奪他人之動產者，處6 月
以上5 年以下有期徒刑。
因而致人於死者，處無期徒刑或7 年以上有期徒刑，致重傷者，
處3 年以上10年以下有期徒刑。
第1 項之未遂犯罰之。
附表：
┌──┬────┬──────┬────────┬──────────┐
│編號│被害人  │時間（民國）│地點            │損失財物            │
├──┼────┼──────┼────────┼──────────┤
│一  │癸○○  │93年11月30日│臺北縣板橋市南雅│摩托羅拉牌行動電話1 │
│    │        │晚間7時許   │南路「總動員KTV │支                  │
│    │        │            │」              │                    │
├──┼────┼──────┼────────┼──────────┤
│二  │丙○○  │93年11月30日│臺北縣板橋市南雅│INNOSTREAM牌i2500 型│
│    │        │晚間7時許   │南路「總動員KTV │行動電話1 支        │
│    │        │            │」              │                    │
├──┼────┼──────┼────────┼──────────┤
│三  │辛○○  │94年1 月中旬│臺北縣板橋市國慶│GT88型行動電話1支   │
│    │        │某日下午2 時│路11號3樓之2    │                    │
│    │        │許          │                │                    │
├──┼────┼──────┼────────┼──────────┤
│四  │壬○○  │94年4 月間某│臺北縣新莊市西盛│OKWAP 牌行動電話1 支│
│    │        │日下午2時許 │街168號13樓     │約值新臺幣8千元     │
├──┼────┼──────┼────────┼──────────┤
│五  │甲○○  │94年5 月10日│臺北縣板橋市四川│HTG688型行動電話1支 │
│    │        │下午2 時許  │路1段31號10樓   │                    │
├──┼────┼──────┼────────┼──────────┤
│六  │戊○○  │94年5 月27日│臺北縣新莊市西盛│INNOSTREAM牌INNO500 │
│    │        │下午1時許   │街153巷18號5樓  │型行動電話1支       │
├──┼────┼──────┼────────┼──────────┤
│七  │乙○○  │94年5 月30日│臺北縣新莊市昌盛│NOKIA 牌行動電話1 支│
│    │        │上午10時50分│街27號2樓       │約值新臺幣1萬2千元  │
│    │        │許          │                │                    │
├──┼────┼──────┼────────┼──────────┤
│八  │子○○  │94年6 月4 日│臺北縣板橋市金門│韓國製行動電話1 支約│
│    │        │下午3 時15分│街267號2樓      │值新臺幣2 千元      │
│    │        │許          │                │                    │
├──┼────┼──────┼────────┼──────────┤
│九  │丁○○  │95年3 月9 日│臺北縣板橋市館前│PANTECH 牌PG3500型行│
│    │        │凌晨2時許   │西路「錢櫃KTV」 │動電話1支           │
├──┼────┼──────┼────────┼──────────┤
│十  │庚○    │95年3 月12日│臺北市萬華區峨嵋│NOKIA 牌8800型行動電│
│    │        │凌晨0時許   │街「好樂迪KTV」 │話1支               │
└──┴────┴──────┴────────┴──────────┘


司法院資訊處製作；財團法人民間司法改革基金會備份。
